臺灣新竹地方法院刑事判決　　　　　　　 94年度訴字第666號
公　訴　人　臺灣新竹地方法院檢察署檢察官
被　　　告　甲○○○
上列被告因違反洗錢防制法等案件，檢察官提起公訴（九十三年
度偵緝字第二一○號、第一九七號）後，聲請改依協商程序而為
判決，本院判決如下：
    主  文
甲○○○幫助連續意圖為自己不法之所有，以詐術使人將本人之
物交付，處有期徒刑陸月，如易科罰金，以參佰元折算壹日。
    事實及理由
一、犯罪事實：甲○○○前於民國九十年間，因偽造文書及詐欺
    等案件，經臺灣桃園地方法院於九十一年五月九日以九十年
    度訴字第二一○八號判決判處有期徒刑六月，緩刑三年，於
    九十一年八月十七日確定（不構成累犯）。甲○○○得預見
    一般人利用他人金融帳戶使用常與財產犯罪密切相關，且取
    得他人存摺之目的往往在於收取贓款及掩飾犯行不易遭人追
    查，又對於提供帳戶雖無引發他人萌生犯罪之確信，但仍以
    縱若有人持以犯罪亦無違反其本意，幫助他人掩飾或隱匿常
    業詐欺所得財物，甲○○○竟仍於八十九年六月三十日以後
    至九十年間之不詳時間內，在其住居之新竹縣新埔鎮○○路
    路口，將其於八十九年六月三十日以其女范茹婷名義，向中
    華郵政股份有限公司竹北六家郵局申辦之中華郵政公司局號
    087103─0、帳號006553─0號帳戶之相關資料予不詳姓名年
    籍之人以供抵債之用。嗣前述不詳姓名之人，竟基於詐欺取
    財之概括犯意，於九十年四月十三日聯合報四六版分類廣告
    欄中，刊登內容為「張小姐工作室，徵聊天男秘書，000000
    0000」之廣告，乙○○乃以上開電話與自稱「張小姐」之人
    聯絡，經告以須先行匯款酬金二分之一作為押金，始能介紹
    工作，因乙○○亟於覓得工作不疑有他，而陷於錯誤，遂依
    指示連續匯款，分別於如附表所示之日期，匯入如附表所示
    之金額至戶名為范茹婷，局號087103─0、帳號006553─0號
    之帳戶內，其後乙○○發覺有異，欲索回前開支付款項未果
    ，始知受騙，因而查悉上情。
二、案經新竹市警察局第一分局報告臺灣新竹地方法院檢察署檢
    察官提起公訴，檢察官復聲請認罪協商判決。
三、證據：
（一）被告於偵查及本院準備及認罪協商程序時所為自白認罪陳
      述。
（二）被害人乙○○於警詢指述其受詐騙之經過。
（三）中華郵政股份有限公司新竹郵局九十三年十二月二十二日
      以竹管字第0930100998號函覆之竹北六家郵局第000000-0
      號范茹婷之存簿儲金帳戶基本資料、九十四年一月二十六
      日以竹營字第0940100102號函覆之范茹婷帳戶掛失手續資
      料暨歷史交易清單、被害人乙○○所提出匯款至范茹婷前
      揭帳戶之郵政國內匯款執據四紙、大眾商業銀行、郵政儲
      金匯業局自動櫃員機交易明細表共十紙。
（五）聯合報第四六版分類廣告專頁影本。
四、第按：
（一）前開不詳姓名之成年人，在報上刊登廣告，佯稱徵聊天男
      祕書之訊息，並在電話中施以詐術指示被害人乙○○依約
      連續匯款。使被害人乙○○陷於陷於錯誤，而依渠等之指
      示連續匯入如附表所示之款項至指定之范茹婷帳戶內，是
      前開不詳姓名之成年人所為，係連續犯刑法第三百三十九
      條第一項之詐欺取財罪。
（二）被告基於幫助不詳姓名之成年人向他人詐欺取財之不確定
      故意，將其以女范茹婷名義申辦之竹北六家郵局第000000
      -0號存簿儲金帳戶等資料提供詐財之用，核其所為，係犯
      幫助犯刑法第三百三十九條第一項之連續詐欺取財罪，公
      訴意旨雖認應依幫助犯刑法第三百四十條之常業詐欺罪處
      斷，尚有未洽，惟其基本事實同一，且經公訴蒞庭檢察官
      當庭更正起訴法條為刑法第三十條、第三百三十九條第一
      項之幫助普通詐欺取財罪，本院自應予以審理。
（三）被告係以幫助「李先生」等詐欺集團犯罪之意思而參與，
      所為核係刑法第三百三十九條第一項之幫助犯，爰依正犯
      之刑減輕之。
五、起訴意旨另以：被告甲○○○竟於八十八年至九十年間，多
    次在其居所文華路口，交付其所申辦之臺灣銀行竹北分行00
    0000000000號、第一商業銀行竹北分行00000000000000號、
    華南商業銀行000000000000號、臺灣中小企業銀行、新竹國
    際商業銀行0000000000000號及0000000000000號、中華郵政
    公司局號006129─6、帳號000609─6號及00000000號、中國
    信託商業銀行0000000000000號及0000000000000號等帳戶資
    料提供予詐騙集團不詳姓名年籍之人以供抵債之用，是被告
    所為係犯幫助常業詐欺及洗錢防制法第九條第一項之幫助洗
    錢罪云云。惟查：
（一）按犯罪事實，應依證據認定之，無證據不得認定犯罪事實
      ，又不能證明被告犯罪者，應為無罪之諭知，刑事訴訟法
      第一百五十四條第二項、第三百零一條第一項定有明文。
      再認定不利於被告之事實，須依積極證據，苟積極證據不
      足為不利於被告事實之認定時，即應為有利於被告之認定
      ，更不必有何有利之證據。另刑事訴訟法上所謂認定犯罪
      事實之證據，係指足以認定被告確有犯罪行為之積極證據
      而言，該項證據自須適合於被告犯罪事實之認定，始得採
      為斷罪資料，最高法院三十年上字第八一六號判例、最高
      法院二十九年上字第三一○五號著有判例可資參照。又從
      犯成立之要件，必須正犯有著手實施犯罪之行為，且其行
      為達於可罰之程度，始能構成（最高法院二十年度上字第
      七九二號判例意旨參照）。復按洗錢防制法之立法目的，
      係為防止洗錢者利用洗錢行為，掩飾其犯罪事實，逃避或
      妨礙重大犯罪（同法第三條）之追查或處罰，以阻遏洗錢
      者享受其重大犯罪所得之財物或財產上之利益（該法第一
      條之立法理由說明參照），其所保護之法益，重在「妨礙
      國家對於重大犯罪之訴追及處罰」。因之，是否為洗錢行
      為，自應就犯罪全部過程加以觀察，包括有無因而使重大
      犯罪所得之財物或財產上利益之性質、來源、所在地、所
      有權或其他權利改變，因而妨礙重大犯罪之追查或處罰，
      或有無阻撓或危及對重大犯罪所得之財物或財產上利益來
      源追查或處罰之行為在內（最高法院九十一年度臺上字第
      四九五六號判決意旨參照）。
（二）幫助犯具有從屬性，若無正犯，即無幫助犯之成立。本案
      被告前後所販賣之十本帳戶中，僅前開以其女范茹婷名義
      申請之竹北六家郵局之帳戶，遭不詳姓名之成年人作為詐
      取他人財物之轉帳工具，其餘臺灣銀行竹北分行00000000
      0000號、第一商業銀行竹北分行00000000000000號、華南
      商業銀行000000000000號、臺灣中小企業銀行、新竹國際
      商業銀行0000000000000號及0000000000000號、中華郵政
      公司局號006129─6、帳號000609─6號及00000000號、中
      國信託商業銀行0000000000000號及0000000000000號等帳
      戶等九本帳戶，依卷證資料，尚無遭他人利用作為犯罪工
      具之情事，是以被告販賣上開九本帳戶，尚難認係幫助他
      人犯罪，惟起訴意旨就此部分，認與前開科刑部分，具有
      常業犯事實上一罪之關係，爰不另為無罪之諭知。
（三）起訴意旨雖認被告所為，係涉犯刑法常業詐欺罪及洗錢防
      制法第九條第一項幫助洗錢罪嫌云云，惟依同法第二條規
      定：「本法所稱洗錢，係指下列行為：一、掩飾或隱匿因
      自己重大犯罪所得財物或財產上利益；二、掩飾、收受、
      搬運、寄藏、故買或牙保他人因重大犯罪所得財物或財產
      上利益。」，本案依卷附證據資料以觀，本件被害人僅乙
      ○○一人，詐得之金額據被害人乙○○指稱固高達二百十
      八萬元，惟該不詳姓名之成年人，迄今尚未查悉其人，無
      從確證其是否係以犯詐欺罪維生，誠難認該不詳姓名之成
      年人犯係刑法第三百四十條之常業詐欺罪。從而，被告單
      純提供帳戶資料之行為，尚難認構成幫助常業詐欺罪，自
      亦不該當洗錢罪嫌。綜上所述，本案既無其他積極證據足
      認被告確犯有此部分罪嫌，既不能證明被告此部分犯罪，
      本應就被告此部分罪嫌，諭知無罪，惟依起訴書所載之犯
      罪事實，被告此部分罪嫌與上開有罪部分有事實上一罪之
      關係，爰不另為無罪之諭知。
六、本件經檢察官與被告於審判外達成協商之合意且被告已認罪
    ，其合意內容為：被告願受科刑範圍為有期徒刑六月，如易
    科罰金，以三百元折算壹日之宣告。經查，上開協商合意並
    無刑事訴訟法第四百五十五條之四第一項所列情形之一，檢
    察官聲請改依協商程序而為判決，本院爰不經言詞辯論，於
    協商合意範圍內為協商判決，合予敘明。
七、應適用之法條：刑事訴訟法第四百五十五條之四第二項、第
    四百五十五條之八，刑法第三十條第一項、第二項、第三百
    三十九條第一項、第四十一條第一項前段，罰金罰鍰提高標
    準條例第一條前段、第二條。
八、本判決除有刑事訴訟法第四百五十五條之四第一項第一款、
    第二款、第四款、第六款、第七款所定情形之一，或違反同
    條第二項規定者外，檢察官與被告均不得上訴。
九、如有前項得上訴之情形，得自收受判決送達之日起十日內，
    向本院提出上訴書狀，上訴於第二審法院。
中　　華　　民　　國　　94　　年　　11　　月　　30　　日
                  刑事第五庭    法　官  劉兆菊
以上正本證明與原本無異。
中　　華　　民　　國　　94　　年　　11　　月　　30　　日
                                書記官  龔紀亞
附錄論罪科刑法條：
刑法第339條第1項
意圖為自己或第三人不法之所有，以詐術使人將本人或第三人之
物交付者，處五年以下有期徒刑、拘役或科或併科一千以下罰金
。
刑法第30條
幫助他人犯罪者，為從犯。雖他人不知幫助之情者，亦同。
從犯之處罰，得按正犯之刑減輕之。
附表：以下均係匯入范茹婷之087103─0─006553─0號帳戶。
 ┌──┬───────────┬────────┬───────────┐
 │編號│匯     款    日     期│匯款金額(新台幣)│匯     款     方    式│
 ├──┼───────────┼────────┼───────────┤
 │ 1. │90年5月21日下午19時41 │   1萬元。      │玉山商業銀行自動櫃員機│
 │    │分31秒許。            │                │轉帳。                │
 ├──┼───────────┼────────┼───────────┤
 │ 2. │90年5月22日下午13時21 │   6千元。      │大眾商業銀行自動櫃員機│
 │    │分許。                │                │轉帳。                │
 ├──┼───────────┼────────┼───────────┤
 │ 3. │90年5月24日上午10時25 │   2萬元。      │中華郵政公司自動櫃員機│
 │    │分07秒許。            │                │轉帳。                │
 ├──┼───────────┼────────┼───────────┤
 │ 4. │90年5月24日上午11時38 │   1萬元。      │中華郵政公司自動櫃員機│
 │    │分29秒許。            │                │轉帳。                │
 ├──┼───────────┼────────┼───────────┤
 │ 5. │90年5月24日上午11時39 │   1萬元。      │中華郵政公司自動櫃員機│
 │    │分40秒許。            │                │轉帳。                │
 ├──┼───────────┼────────┼───────────┤
 │ 6. │90年5月28日下午13時0分│   1萬元。      │中華郵政公司國內郵匯。│
 │    │49秒許。              │                │                      │
 ├──┼───────────┼────────┼───────────┤
 │ 7. │90年6月1日上午11時54分│   2萬元。      │中華郵政公司自動櫃員機│
 │    │26秒許。              │                │轉帳。                │
 ├──┼───────────┼────────┼───────────┤
 │ 8. │90年6月1日下午16時47分│   2萬3千元。   │中華郵政公司自動櫃員機│
 │    │39秒許。              │                │轉帳。                │
 ├──┼───────────┼────────┼───────────┤
 │ 9. │90年6月4日上午11時01分│   6萬4千元。   │中華郵政公司自動櫃員機│
 │    │01秒許。              │                │轉帳。                │
 ├──┼───────────┼────────┼───────────┤
 │ 10. │90年6月6日下午18時51分│   2萬元。      │中華郵政公司自動櫃員機│
 │    │58秒許。              │                │轉帳。                │
 ├──┼───────────┼────────┼───────────┤
 │ 11. │90年6月7日上午10時35分│   1萬元。      │中華郵政公司自動櫃員機│
 │    │40秒許。              │                │轉帳。                │
 ├──┼───────────┼────────┼───────────┤
 │ 12. │90年6月7日下午16時49分│   2萬元。      │中華郵政公司國內郵匯。│
 │    │43秒許。              │                │                      │
 ├──┼───────────┼────────┼───────────┤
 │ 13. │90年6月8日下午13時06分│   1萬元。      │中華郵政公司國內郵匯。│
 │    │49秒許。              │                │                      │
 ├──┼───────────┼────────┼───────────┤
 │ 14. │90年6月13日上午10時27 │   3萬元。      │中華郵政公司國內郵匯。│
 │    │分08秒許。            │                │                      │
 ├──┼───────────┼────────┼───────────┤
 │ 15. │90年6月13日上午11時17 │   8千元。      │台新商業銀行自動櫃員機│
 │    │分04秒許。            │                │轉帳。                │
 ├──┼───────────┼────────┼───────────┤
 │ 16. │90年6月13日下午17時28 │   1萬3千元。   │中華郵政公司自動櫃員機│
 │    │分39秒許。            │                │轉帳。                │
 └──┴───────────┴────────┴───────────┘
